臺灣苗栗地方法院刑事判決
111年度苗簡字第313號
公  訴  人  臺灣苗栗地方檢察署檢察官
被      告  黃湘慶



            曾宏祺

                    住新竹市○區○○里00鄰○○街000巷0弄00號

            陳建源

                    住苗栗縣○○鎮○○里00鄰○○路000號&ZZZZ; &ZZZZ; 0○○○○○○○○)

            魏詠祥

                    住苗栗縣○○市○○里0鄰○○街00巷00號0樓

上列被告因賭博案件，經檢察官提起公訴（110年度偵字第5341
號），經被告自白犯罪，本院認宜以簡易判決處刑，改以簡易判
決處刑如下：
    主  文
黃湘慶共同犯圖利聚眾賭博罪，處有期徒刑貳月，如易科罰金，
以新臺幣壹仟元折算壹日。
扣案之犯罪所得新臺幣陸仟元、扣案如附表編號2至6所示之物均
沒收。
曾宏祺共同犯圖利聚眾賭博罪，處有期徒刑貳月，如易科罰金，
以新臺幣壹仟元折算壹日。
扣案之犯罪所得新臺幣貳仟元沒收。
陳建源共同犯圖利聚眾賭博罪，處有期徒刑貳月，如易科罰金，
以新臺幣壹仟元折算壹日。
魏詠祥共同犯圖利聚眾賭博罪，處有期徒刑貳月，如易科罰金，
以新臺幣壹仟元折算壹日。
未扣案之犯罪所得新臺幣肆仟元沒收，於全部或一部不能沒收或
不宜執行沒收時，追徵其價額。
    事實及理由
一、本院認定被告黃湘慶、曾宏祺、魏詠祥、陳建源之犯罪事實
    、證據及應適用之法條，除補充更正如下外，餘均與附件檢
    察官起訴書之記載相同，茲引用之（如附件）。
　㈠犯罪事實欄一第10列關於「魏詠祥、陳建源、黃湘慶」之記
    載應更正為「黃湘慶」；另第13至14列關於「並扣得賭具象
    棋1副、壓錢用磁磚18片、計時器1台、骰子100顆及如附表
    所示之現金」之記載，應更正為「並扣得如附表所示之物」
    。　　
　㈡證據名稱補充「被告黃湘慶、曾宏祺、魏詠祥、陳建源於審
    理中自白、本院扣押物品清單」。
二、爰審酌被告黃湘慶、曾宏祺、魏詠祥、陳建源意圖營利而聚
    眾賭博，另被告陳建源並在公眾得出入之場所賭博財物，其
    等圖謀不法利益，助長賭博歪風，敗壞社會不良風氣，所為
    均應予非難。復考量被告黃湘慶、曾宏祺、魏詠祥、陳建源
    為本件賭博犯行之時間、參與之程度、獲利之程度等，並衡
    諸被告黃湘慶、曾宏祺、陳建源、魏詠祥前分別均曾因賭博
    案件而經法院為科刑判決，此有其等臺灣高等法院被告前案
    紀錄表1份附卷可稽（見本院卷第15至37頁），可見其等素
    行非佳。惟念被告黃湘慶、曾宏祺、陳建源、魏詠祥犯後於
    本院審理中均坦認犯行，其等犯後態度均非差，兼衡被告黃
    湘慶於警詢自承國中畢業之智識程度、目前無業、家庭經濟
    貧寒、生活狀況(見110年度偵字第5341號卷一第169頁)、被
    告曾宏祺於警詢自承國中肄業之智識程度、已退休之生活狀
    況、家庭經濟小康之情狀(見110年度偵字第5341號卷一第21
    5頁)、被告陳建源於警詢自承高中肄業之智識程度、目前無
    業、家庭經濟勉持之情狀(見110年度偵字第5341號卷一第26
    1頁)、被告魏詠祥於警詢自承高中肄業之智識程度、目前無
    業、家庭經濟小康之情狀(見110年度偵字第5341號卷一第30
    9頁)等一切情狀，分別量處如主文所示之刑，並分別審酌其
    等年齡、職業、收入、社會地位等節，並依刑法第41條第1 
    項前段之規定，分別諭知易科罰金之折算標準，以資儆懲。
三、沒收部分：
　㈠按犯第一項之罪，當場賭博之器具、彩券與在賭檯或兌換籌
    碼處之財物，不問屬於犯罪行為人與否，沒收之，刑法第26
    6條第4項定有明文。次按刑法第266條第2項（本院按，現修
    正為同條第4項）規定義務沒收之當場財物，除供賭博所用
    或因賭博所得之財物外，尚包括當場陳列、存置在賭檯或兌
    換籌碼處，但非屬犯罪行為人實際供賭博所用或因賭博所得
    之財物在內。因賭博犯罪所在地，係屬公眾處所，當場財物
    ，何者為實際供賭博所用，或因賭博所得，是否為犯罪行為
    人所有，皆舉證不易，難以認定。為維護社會公序良俗與經
    濟秩序，有效遏制賭博犯罪，故刑法第266條第2項規定「當
    場賭博之器具與在賭檯或兌換籌碼處之財物，不問屬於犯人
    與否，沒收之。」為刑法第38條之1第1項但書所稱之特別規
    定，應優先適用。所謂「在賭檯或兌換籌碼處之財物」，因
    賭博當場與查獲當場未必一致，只須能證明賭博當場，客觀
    上在賭檯或兌換籌碼處之財物者即屬之，不以「破案當場在
    賭檯或兌換籌碼處遭查獲」為必要。關於賭檯及兌換籌碼處
    之認定，應以客觀事實及其實際效用為準，凡事實上用為賭
    博之現場，及收付、保管或存積供賭財物之處所，不論其名
    稱及形式如何，均與「賭檯或兌換籌碼處」之概念相當（最
    高法院110年度台非字第166號判決意旨參照）。
　㈡經查，扣案如附表編號2至6所示之物，均為被告黃湘慶所有
    ，而供本案賭博當場所用之器具，此有被告黃湘慶於警詢坦
    承在卷(見110年度偵字第5341號卷一第173頁)，且有苗栗縣
    警察局竹南分局搜索扣押筆錄、扣押物品目錄在卷可稽(見1
    10年度偵字第5341號卷一第195至203頁）；是揆諸前揭規定
    及判決意旨，前開物品分別屬刑法第266條第4項所定當場賭
    博之器具，本院自應依前揭規定對之均宣告沒收。
　㈢至扣案如附表編號1所示之現金為被告黃湘慶所有，且其中新
    臺幣(下同)6,000元為其本件犯罪所得，業經被告黃湘慶於
    本院審理中坦承在卷，且有苗栗縣警察局竹南分局搜索扣押
    筆錄、扣押物品目錄在卷可稽(見110年度偵字第5341號卷一
    第195至203頁），是就扣案之現金其中6,000元部分自應依
    刑法第38條之1第1項前段規定宣告沒收。至其餘55,400元，
    經被告黃湘慶供稱為其生活費，且查無證據與本案相關，至
    無從宣告沒收。
　㈣至扣案如附表編號7、8所示之現金均為被告曾宏祺所有(合計
    6,200元)，且附表編號7其中2,000元為其本件犯罪所得，業
    經被告曾宏祺於本院審理中坦承在卷，且有苗栗縣警察局竹
    南分局搜索扣押筆錄、扣押物品目錄在卷可稽(見110年度偵
    字第5341號卷一第243至251頁），是就扣案如附表編號7所
    示現金其中2,000元部分，自應依刑法第38條之1第1項前段
    規定宣告沒收。至其餘4,500元，經被告曾宏祺供稱為其私
    人所有，且查無證據與本案相關，至無從宣告沒收。
　㈤至扣案如附表編號9所示之現金為被告陳建源所有，有苗栗縣
    警察局竹南分局搜索扣押筆錄、扣押物品目錄在卷可稽(見1
    10年度偵字第5341號卷一第289至297頁），惟經被告陳建源
    供稱均為其私人所有，且查無證據與本案相關，至無從宣告
    沒收。
　㈥至扣案如附表編號10所示之現金為被告魏詠祥所有，此有苗
    栗縣警察局竹南分局搜索扣押筆錄、扣押物品目錄在卷可稽
    (見110年度偵字第5341號卷一第333至341頁），惟經被告魏
    詠祥於警詢供稱均為其私人所有(見110年度偵字第5341號卷
    一第313頁)，且查無證據與本案相關，至無從宣告沒收。另
    被告魏詠祥於本院審理中供稱其因本案犯罪而取得約4,000
    元之所得等語，又雖該4,000元未據扣案，惟既屬被告魏詠
    祥之犯罪所得，自應依刑法第38條之1第1項前段規定宣告沒
    收，並依同條第3項規定，諭知於全部或一部不能沒收或不
    宜執行沒收時，追徵其價額。　
四、如不服本判決，得自收受送達之日起20日內，向本院提起上
    訴。
五、據上論斷，應依刑事訴訟法第449 條第2 項、第3 項、第45
    4 條第2 項，逕以簡易判決判處如主文所示之刑。 
本案經檢察官鄭葆琳、曾亭瑋提起公訴，本院改依以簡易判決處
刑。
中　　華　　民　　國　　111 　年　　4 　　月　　15　　日
                  苗栗簡易庭  法  官  許蓓雯
附表：
編號 扣押物品名稱 數量 備註 1 現金 61,400元 被告黃湘慶所有 2 象棋 1副 同上 3 壓錢用磁磚(灰色) 17片 同上 4 壓錢用磁磚(黑色) 1片 同上 5 計時器 1臺 同上 6 骰子 100顆 同上 7 現金 2,600元 被告曾宏祺所有 8 現金(皮包內) 3,600元 同上 9 現金 23,500元 被告陳建源所有 10 現金 1100 被告魏詠祥 

以上正本證明與原本無異。　　　　　　　　　　　　　　　　如不服本判決應於收受判決後20日內向本院提出上訴書狀，並應敘述具體理由。其未敘述上訴理由者，應於上訴期間屆滿後20日內向本院補提理由書(均須按他造當事人之人數附繕本)「切勿逕送上級法院」。告訴人或被害人如對本判決不服者，應具備理由請求檢察官上訴，其上訴期間之計算係以檢察官收受判決正本之日期為準。　　　　　　
                              書記官  蔡孟穎
中　　華　　民　　國　　111 　年　　4 　　月　　15　　日
附錄本判決論罪科刑法條全文
修正前中華民國刑法第266條
在公共場所或公眾得出入之場所賭博財物者，處 3 萬元以下罰
金。但以供人暫時娛樂之物為賭者，不在此限。
當場賭博之器具與在賭檯或兌換籌碼處之財物，不問屬於犯人與
否，沒收之。
中華民國刑法第268條
意圖營利，供給賭博場所或聚眾賭博者，處 3 年以下有期徒刑
，得併科 9 萬元以下罰金。